臺灣桃園地方法院民事裁定
111年度消債更字第174號
聲  請  人  
即債務人    蘇慧卿  
代  理  人  汪哲論律師（法扶律師）
上列當事人因消費者債務清理事件聲請更生，本院裁定如下：
    主  文
一、債務人蘇慧卿自民國一百一十一年七月十五日下午四時起開
    始更生程序。
二、命司法事務官進行本件更生程序。
    理  由
一、按債務人不能清償債務或有不能清償之虞者，得依本條例所
    定更生或清算程序，清理其債務；債務人無擔保或無優先權
    之本金及利息債務總額未逾新臺幣（下同）1,200萬元者，
    於法院裁定開始清算程序或宣告破產前，得向法院聲請更生
    ，民國107年12月26日修正並公布施行之消費者債務清理條
    例（下稱消債條例）第3條、第42條第1項分別定有明文。次
    按債務人對於金融機構負債務者，在聲請更生或清算前，應
    向最大債權金融機構請求協商債務清償方案，或向其住、居
    所地之法院或鄉、鎮、市、區調解委員會聲請債務清理之調
    解；債務人為前項請求或聲請，應以書面為之，並提出財產
    及收入狀況說明書、債權人及債務人清冊，及按債權人之人
    數提出繕本或影本。協商或調解成立者，債務人不得聲請更
    生或清算。但因不可歸責於己之事由，致履行有困難者，不
    在此限；又自債務人提出協商請求之翌日起逾30日不開始協
    商，或自開始協商之翌日起逾90日協商不成立，債務人得逕
    向法院聲請更生或清算，復為消債條例第151條第1項、第2
    項、第7項及第153條所明定。再按法院開始更生程序之裁定
    ，應載明其年、月、日、時，並即時發生效力；法院裁定開
    始更生或清算程序後，得命司法事務官進行更生或清算程序
    ；必要時，得選任律師、會計師或其他適當之自然人或法人
    一人為監督人或管理人，消債條例第45條第1項、第16條第1
    項分別定有明文。
二、聲請意旨略以：聲請人即債務人蘇慧卿前積欠金融機構債務
    無法清償，於111年1月20日向本院聲請消費者債務清理法院
    前置調解，並於111年3月23日經本院司法事務官開立調解不
    成立證明書確定，又聲請人主張其無擔保或無優先權之債務
    總額為215萬6,248元，未逾1,200萬元，且未經法院裁定開
    始清算程序或宣告破產，爰聲請裁定准予更生等語。
三、經查：
　㈠本條例所稱消費者，指5年內未從事營業活動或從事小規模營
    業活動之自然人；前項小規模營業指營業額平均每月20萬元
    以下者，消債條例第2條第1、2項定有明文。又消債條例第2
    條第1項所稱5年內從事小規模營業活動，係指自聲請更生或
    清算前1日回溯5年內，有反覆從事銷售貨物、提供勞務或其
    他相類行為，以獲取代價之社會活動，依其5年內營業總額
    除以實際經營月數之計算結果，其平均營業額為每月20萬元
    以下者而言，例如：平均月營業額未逾20萬元之計程車司機
    、小商販等即屬之（參照辦理消費者債務清理事件應行注意
    事項第1點）。經查，聲請人陳報其有經營網路拍賣事業，
    店名為「布同凡響」，每月營業額約為2萬元，然該等營業
    額並未逾每月20萬元，聲請人應係屬從事小規模營業活動之
    人，且再參以聲請人財團法人金融聯合徵信中心聲請人綜合
    信用報告回覆書所示，聲請人並未有擔任董事、股東、負責
    人、合夥人等紀錄，應確屬從事小規模營業活動之人，自得
    依消債條例聲請更生，合先敘明。
  ㈡又聲請人以其有不能清償債務情事，向本院聲請債務清理前
    置調解，經本院以111年度司消債調字第56號調解事件受理
    在案，嗣經本院司法事務官於111年3月23日開立調解不成立
    證明書等情，業經本院依職權調取上開調解案卷查明無訛，
    是聲請人確已依消債條例第151條第1項、第153之1第1項之
    規定，於聲請更生前聲請法院調解，本院自得斟酌該調解案
    卷中所提出之資料及調查之證據，再綜合聲請人目前全部收
    支及財產狀況，評估是否已達不能維持最低生活條件，而有
    「不能清償債務或有不能清償之虞」之情形。
四、經查，本院司法事務官前於調解程序中，函詢全體債權人陳
    報債權及提供聲請人還款方案結果，最大債權人台中商業銀
    行股份有限公司委任新光商業銀行股份有限公司，陳報其可
    提供分180期、零利率，每期清償3,800元之還款方案。另台
    北富邦商業銀行股份有限公司陳報其債權總額為31萬1,546
    元、凱基商業銀行股份有限公司陳報其債權總額為11萬7,48
    0元、台新資產管理股份有限公司陳報其債權總額為30萬1,4
    08元、富邦資產管理股份有限公司陳報其債權總額為36萬6,
    985元、勞動部勞工保險局陳報其債權總額為6,582元、新光
    商業銀行股份有限公司陳報其債權總額為48萬4,214元、華
    南商業銀行股份有限公司陳報其債權總額為11萬1,964元。
    另據新光銀行所陳報之調解債權明細表，可知聲請人金融機
    構之無擔保債權總額為147萬6,313元，總計聲請人已知悉之
    無擔保債權總額為215萬1,288元，未逾1,200萬元，惟因最
    大債權人陳報經其與聲請人聯繫後，聲請人陳稱其尚有資產
    管理公司之債權，無法負擔調解方案之金額，致雙方調解不
    成立等情，業經本院調閱上開調解卷宗查明無訛，堪認聲請
    人本件之聲請已踐行前開法條之前置調解程序規定。
五、次查，依聲請人所提出財產及收入狀況說明書、全國財產稅
    總歸戶財產查詢清單（參調解卷第13、62頁），顯示聲請人
    名下並無任何財產。另收入來源部分，聲請人聲請更生前二
    年期間，係自109年1月20日起至111年1月19日止，故以109
    年2月起至111年1月止之所得為計算。據聲請人所提出109年
    度綜合所得稅各類所得資料清單及本院依職權調閱聲請人之
    所得資料所示，聲請人於109年並無薪資所得資料，110年薪
    資所得亦僅有1萬1,250元，惟聲請人陳報其於109年1月起迄
    今，係在家幫忙女兒帶小孩，每月收入約為1萬5,000元。另
    其每月有經營網路拍賣，營業額約為2萬元，扣除成本後每
    月收入約為7,000元，總計聲請人每月薪資收入為2萬2,000
    元(1萬5,000元+7,000元=2萬2,000元)，是於109年2月起至1
    11年1月止，聲請人薪資所得總計為52萬8,000元(2萬2,000
    元×24月=52萬8,000元)。又聲請人於110年尚有中國信託銀
    行彩券管理部所發放1萬1,250元之獎金收入，是聲請人聲請
    更生前二年之所得收入總計為53萬9,250元（52萬8,000元＋1
    萬1,250元＝53萬9,250元）。另聲請更生後，聲請人陳報其
    目前仍在幫女兒照顧小孩及經營網路拍賣，每月薪資所得約
    為2萬2,000元，業據聲請人所提出之收入切結書在卷可參(
    調解卷第66頁)，認以每月2萬2,000元為聲請人聲請更生後
    每月可處分之所得收入計算。
六、另按「（第1項）債務人必要生活費用，以最近一年衛生福
    利部或直轄市政府所公告當地區每人每月最低生活費1.2倍
    定之。（第2項）受扶養者之必要生活費用，準用第1項規定
    計算基準數額，並依債務人依法應負擔扶養義務之比例認定
    之。（第3項）前二項情形，債務人釋明更生期間無須負擔
    必要生活費用一部或全部者，於該範圍內，不受最低數額限
    制；債務人證明確有必要支出者，不受最高數額及應負擔比
    例之限制」，此為消債條例第64條之2所明定。是查，聲請
    人主張其每月必要生活支出總額為1萬8,337元。衡諸衛生福
    利部所公布109、110、111年度之平均每人每月生活之最低
    生活費1萬5,281元之1.2倍為1萬8,337元。聲請人每月個人
    生活必要支出費用為1萬8,337元，與衛生福利部所公布桃園
    市每月最低生活費用相當，故認聲請人每月生活必要支出費
    用為1萬8,337元，應屬合理。
七、從而，聲請人以上開收入扣除必要支出後，每月尚有餘額3,
    663元（2萬2,000元－1萬8,337元＝3,663元）可供清償債務，
    而聲請人現年50歲（61年出生），距勞工強制退休年齡（65
    歲）尚約15年，審酌聲請人目前之收支狀況，至其退休時止
    ，顯無法清償聲請人前揭所負欠之債務總額，考量聲請人所
    積欠債務之利息、違約金仍在增加中等情況，堪認聲請人之
    收入及財產狀況，已無法清償債務，當有藉助更生制度調整
    其與債權人間權利義務關係之必要，自應許聲請人得藉由更
    生程序清理債務。
八、綜上所述，聲請人係消費者，已達不能清償債務之程度，經
    消費者債務清理調解不成立，而查無消債條例第6條第3項、
    第8條或第46條各款所定應駁回更生聲請之事由，則其聲請
    ，應屬有據，爰裁定准許，並依同條例第16條第1項規定，
    命司法事務官進行更生程序如主文。
九、本院裁定准許開始更生程序，俾使聲請人得以重建經濟生活
    ，惟本裁定不生使債務消滅之效力，須聲請人於更生程序中
    與債權人協定更生方案，並持續履行完畢後，始能依消債條
    例第73條之規定使全部債務均視為消滅，附此敘明。　　
　　
中　　華　　民　　國　　111 　年　　7 　　月　　15　　日
　　　　　　　　　民事第三庭  法  官  林靜梅
以上正本係照原本作成。
本裁定不得抗告。
本裁定業已於111年7月15日下午4時整公告。
中　　華　　民　　國　　111 　年　　7 　　月　　15　　日
                              書記官  劉寶霞